臺灣臺中地方法院刑事判決　　　　　　　　　　　　九十一年度訴字第一二二一號
　　公　訴　人　台灣台中地方法院檢察署檢察官
　　被　　　告　戊○○
　　選任辯護人　方文獻
　　被　　　告　甲○○
　　選任辯護人　曾慶崇
　　　　　　　　徐盛國
　　被　　　告　乙○○
　　指定辯護人　本院公設辯護人辛○○
右列被告因殺人未遂案件，經檢察官提起公訴（九十年度偵字第一九五九六號），本
院判決如左：
    主  文
戊○○共同傷害人之身體，處有期徒刑伍月；又共同殺人，未遂，處有期徒刑伍年貳
月；應執行有期徒刑伍年陸月。
甲○○共同傷害人之身體，處有期徒刑伍月；又共同殺人，未遂，處有期徒刑伍年貳
月；應執行有期徒刑伍年陸月。
乙○○共同殺人，未遂，處有期徒刑伍年貳月。
    事  實
一、戊○○於民國九十年十月一日二十三時許，駕駛５Ｇ－五七六三號自小客車搭載
    甲○○，行經台中縣外埔鄉○○村○○路四八二巷口之狹道路段，與搭載壬○○
    由己○○駕駛之自小客車會車時，因己○○駕駛之自小客車仍開遠光燈，甲○○
    即大聲叫己○○將遠光燈關掉，壬○○回罵，並稱「社會上就是有這些人才會被
    打」等語，引起戊○○、甲○○不滿，尾隨己○○之自小客車至同巷七九弄口停
    車，先基於傷害之犯意聯絡，分持放置車上攪拌水泥用之長鐵鏟子各一支下車，
    己○○見狀上前道歉解釋，壬○○亦撿拾二塊石頭拿在手上防備。戊○○、甲○○待己○○走近，即不由分說由甲○○以長鐵鏟子由上往下毆擊己○○，己○○
    本能反應舉左手擋格，致受有左側尺骨骨折合併撓肱關節脫位之傷害。嗣後戊○○、甲○○接受己○○道歉解釋本欲離去，惟因另聞壬○○挑釁稱「今天是中秋
    節不想惹事，如果真要打架，我們也不一定會輸」等語，一時氣憤，明知以長鐵
    鏟子猛擊人之頭部要害足以致人於死，竟另行起意，基於殺害壬○○之犯意聯絡
    ，分持長鐵鏟子共同持續朝壬○○頭部及身體猛擊，使壬○○倒地不起，其間甲○○且呼叫當時適在附近烤肉之乙○○前來支援（戊○○另以行動電話聯絡丁○○等人前來），另住該巷弄七九號之壬○○外甥陳榮祺、庚○○聞聲亦趕至現場
    制止，並由陳榮祺扶壬○○前往其住處休息，庚○○則擋住不斷激動叫罵之戊○○。此時趕來支援之乙○○亦知以長鐵鏟子猛擊人之頭部足以致人於死，詎仍與
    戊○○、甲○○基於殺害壬○○之犯意聯絡，搶下甲○○手上之長鐵鏟子，衝上
    前接續以長鐵鏟子猛擊壬○○之頭部及身體，使壬○○受創再度昏迷倒地（當時
    手持長鐵鏟子之戊○○亦欲往前衝，但為庚○○拉住）。壬○○先後遭戊○○、
    甲○○、乙○○以長鐵鏟子猛擊，共受有右頂骨外傷性開放凹陷骨折合併腦挫傷
    （腦膜撕裂及腦皮質動脈出血），頭頂、顏面、左前臂多處撕裂傷，胸部、背部
    、四肢多處挫傷，軀幹、四肢多處擦傷，幸經送醫急救，始未產生死亡之結果。
二、案經壬○○、己○○訴由台中縣警察局大甲分局報請台灣台中地方法院檢察署檢
    察官偵查起訴。
    理  由
一、訊據被告戊○○、甲○○、乙○○分別否認傷害及殺人犯行，被告戊○○辯稱九
    十年十月一日二十三時許，伊開車載甲○○經外埔鄉○○路四八二巷口，與己○○所駕上載壬○○之車子會車時，因己○○開遠燈，雙方發生口角，伊等原要前
    往朋友家烤肉，因沒心情就回家，開至七十九巷口，見壬○○拿二顆石頭站在馬
    路中間，後己○○過來向伊等道歉，壬○○衝過來要打伊等，伊與甲○○拿車上
    攪拌水泥用之鐵鏟各一支反抗，伊只打壬○○肩膀，並無殺人犯意云云；被告甲○○辯稱九十年十月一日二十三時許，戊○○開自小客車載伊經外埔鄉○○路四
    八二巷口，與己○○所駕上載壬○○之車子會車時，因己○○開遠燈，伊要己○○開近燈，雙方發生口角，壬○○開口罵三字經，伊等原要前往朋友家烤肉，因
    沒心情就回家，開至七十九巷口，見壬○○拿二顆石頭站在馬路中間，後己○○
    過來向伊等道歉，壬○○衝過來要打伊等，伊等即拿車上攪拌水泥用之鐵鏟各一
    支反抗，伊只打己○○，未打壬○○，並無殺人犯意，乙○○、丁○○、丙○○
    不是伊叫來云云；被告乙○○則以九十年十月一日二十三時許，伊在外埔鄉○○
    路附近朋友家烤肉，要離去時，甲○○過來說戊○○遭人打，伊即過去，過去時
    已經打完，伊朋友不讓伊過去，伊聽到砰一聲，一個人就倒下去，伊沒有拿鐵鏟
    打壬○○或己○○云云置辯。惟查右揭犯罪事實，業據告訴人壬○○、己○○指
    訴綦詳，並經證人庚○○、陳榮祺證述無訛，復有顯示告訴人壬○○、己○○受
    傷情形之光田綜合醫院診斷證明書二份附卷可稽。又被告甲○○於偵查中已坦承
    以長鏟子毆打告訴人己○○，並與戊○○共同毆打告訴人壬○○身體，未打頭部
    ，有人出來排解，雙方講好沒事，另一輛車與戊○○通電話後趕至現場，有三人
    下車，其中乙○○、小胖及戊○○又衝到巷內圍毆壬○○，有人拿走伊手上長鏟
    子敲壬○○頭部，壬○○當場昏倒等語，被告戊○○於警訊時亦供陳伊與甲○○
    拿車上工作用之長鏟子毆打壬○○，因當時壬○○拿二顆石頭要砸伊等，後伊敲
    壬○○頭部幾下，壬○○倒地等語，被告乙○○於警訊時則稱當時伊在現場旁烤
    肉，甲○○叫伊去支援，伊衝過去，有看見戊○○、甲○○各持一支長鏟子往對
    方一人頭部猛敲，直到那人倒地等語，參以告訴人壬○○於警訊時指稱看見被告
    乙○○以長鏟子往伊頭部猛擊，證人丙○○在本院審理時另稱伊看見被告乙○○
    與二個朋友到現場，乙○○先跑進巷內等情，足徵當時係先由被告甲○○以長鐵
    鏟子毆擊告訴人己○○，嗣被告甲○○又與被告戊○○分持長鐵鏟子共同持續毆
    擊告訴人壬○○頭部及身體，使告訴人壬○○倒地不起，而受邀趕來支援之被告
    乙○○則搶下甲○○手上之長鐵鏟子，接續毆擊告訴人壬○○之頭部及身體，再
    度使壬○○受創昏迷倒地。至被告戊○○於警訊時雖供稱被告乙○○係搶下伊長
    鏟子以尖銳一方往壬○○頭部猛敲，告訴人壬○○亦稱被告乙○○搶戊○○手上
    長鏟子往伊頭上猛擊云云，然被告甲○○於偵查中已供稱有人拿走伊手上長鏟子
    敲壬○○等語，告訴人己○○於偵查中亦稱其中一人搶下甲○○手中鐵鏟，自後
    追去往壬○○背後打了幾下，其中一下打到頭部，壬○○即昏倒等語，而被告戊○○手上之長鐵鏟子，當時係被庚○○拉住，其長鐵鏟子並未遭搶下，復據證人
    庚○○在本院審理中供明，顯見被告乙○○應係搶下被告甲○○手上之長鐵鏟子
    毆擊告訴人壬○○，並非搶下被告戊○○手上之長鐵鏟子。次查以堅硬之長鐵鏟
    子猛擊人之頭部要害，足以致人於死，眾所週告，亦為被告戊○○、甲○○、乙○○所明知，乃被告等仍分持長鐵鏟子，持續猛擊告訴人壬○○頭部及身體，致
    告訴人共受有右頂骨外傷性開放凹陷骨折合併腦挫傷（腦膜撕裂及腦皮質動脈出
    血），頭頂、顏面、左前臂多處撕裂傷，胸部、背部、四肢多處挫傷，軀幹、四
    肢多處擦傷，告訴人壬○○經送醫急救，始倖免於難，下手之重，自難謂無殺人
    犯意，被告等所辯無非飾卸之詞，不足採信，其等犯行均堪認定。
二、核被告等所為，均係犯刑法第二百七十一條第二項、第一項之殺人未遂罪，被告
    戊○○、甲○○另犯同法第二百七十七條第一項之傷害罪。被告戊○○、甲○○
    、乙○○間，就殺人未遂部分，被告戊○○、甲○○間，就傷害部分，均有犯意
    聯絡及行為分擔，皆為共同正犯。又被告戊○○、甲○○於前開時地，分持長鐵
    鏟子各一支，毆擊告訴人己○○後，接受告訴人己○○之道歉解釋本欲離去，係
    因另聞告訴人壬○○挑釁言詞，始再分持長鐵鏟子共同毆擊告訴人壬○○，已經
    告訴人己○○、壬○○供明，即被告甲○○雖以長鐵鏟子由上往下毆擊告訴人己○○，且因告訴人己○○本能反應舉左手擋格，致其左側尺骨骨折合併撓肱關節
    脫位，惟告訴人己○○受傷部位並非身體要害，傷勢亦無危害生命之虞，被告戊○○、甲○○嗣後又未繼續毆擊告訴人己○○，則被告戊○○、甲○○此部分應
    僅具普通傷害之犯意，不能謂有殺人犯意，檢察官認被告戊○○、甲○○此部分
    行為成立刑法第二百七十一條第二項、第一項之殺人未遂罪，自有未合，起訴法
    條應予變更。再被告戊○○、甲○○、乙○○已著手於殺人行為之實行而不遂，
    為未遂犯，應依刑法第二十六條前段減輕其刑。另被告戊○○、甲○○所犯上開
    二罪，犯意各別，罪質互異，應予分論併科。爰分別審酌被告等犯罪動機、手段
    、所生危害、犯罪後態度及告訴人己○○、壬○○受傷程度等一切情狀，各處以
    如主文所示之刑，被告戊○○、甲○○部分並定其應執行刑。至被告等犯罪所用
    之長鐵鏟子二支並非違禁物，且未扣案，為免執行困難，尚不宜宣告沒收。
據上論斷，應依刑事訴訟法第二百九十九條第一項前段、第三百條，刑法第二十八條
、第二百七十一條第二項、第一項、第二百七十七條第一項、第二十六條前段、第五
十一條第五款，罰金罰鍰提高標準條例第一條前段，判決如主文。
中       華       民       國     九十一     年    十    月     四      日
                                           法  官    鍾  堯  航
右正本證明與原本無異。
如不服本判決，應於判決送達後十日內向本院提出上訴狀，上訴於臺灣高等法院臺中
分院( 須附繕本 )。
                                           書記官
中       華       民       國     九十一     年    十    月     四      日
附錄本案論罪科刑法條全文
刑法第二百七十一條：
殺人者，處死刑、無期徒刑或十年以上有期徒刑。
前項之未遂犯罰之。
預備犯第一項之罪者，處二年以下有期徒刑。
刑法第二百七十七條第一項：
傷害人之身體或健康者，處三年以下有期徒刑、拘役或一千元以下罰金。
